臺灣彰化地方法院刑事判決　　　　　　　 96年度易字第678號
公　訴　人　臺灣彰化地方法院檢察署檢察官
被　　　告　甲○○
上列被告因詐欺案件，經檢察官提起公訴（96年度偵字第1070號
），本院判決如下：
    主  文
甲○○共同犯詐欺取財未遂罪，處有期徒刑壹年貳月，減為有期
徒刑柒月。
    事  實
一、甲○○於民國（下同）96年1月上旬某日，透過報紙結識化
    名「小林、小明」等成年男子，即與「小林、小明」及所屬
    詐欺集團成員（含「吳炳興」之不詳年籍成年男子），共同
    基於意圖為自己不法所有之犯意聯絡：
  (一)先由化名「吳炳興」之成年男子，於96年1月中旬某日，在
    網路上張貼：願以新臺幣（下同）180萬元，販售賓士S500
    型自小客車1部之假消息，乙○○見此消息後，即與「吳炳
    興」連絡，並由「吳炳興」駕駛1台車牌號碼8222-**號之賓
    士小客車，在台北市某處給乙○○看過後，令乙○○陷於錯
    誤，同意購買該車輛。
  (二)另一方面，甲○○亦於96年1月17日，在彰化縣溪湖鎮○○
    路與東環路口，將其華南商業銀行溪湖分行，戶名「甲○
    ○」、帳號000000000000號及中華郵政溪湖郵局，戶名「
    甲○○」、局號0000000、帳號0000000號之帳戶之存摺、提
    款卡（含密碼）及印章等物，各以4千元及6千元之代價，同
    時交付給「小林、小明」。「小林、小明」及所屬詐欺集團
    取得上述存簿資料後，即由「吳炳興」通知乙○○，指定將
    車款180萬元匯入上述「甲○○」之華南商業銀行帳戶內。
  (三)乙○○不疑有他，遂於96年1月18日10時30分許，先將半數
    車款90萬元匯至上開華南商業銀行「甲○○」帳戶中，隨即
    撥打電話與「吳炳興」聯絡，然電話均聯絡不上，網路上也
    無「吳炳興」之訊息，乙○○察覺有異，及時撥打165反詐
    騙專線報警，警方於96年1月18日停止上述銀行帳戶之現金
    提領功能。然詐欺集團仍使用ATM跨行轉帳功能，於96年1月
    23日將90萬元贓款轉入「甲○○」之溪湖郵局帳戶。嗣於96
    年1月23日13時40分許，甲○○依「小明」之指示，前往位
    於彰化縣溪湖鎮○○路○段397號之「溪湖郵局」，持其預先
    填妥金額蓋妥印章之郵政存簿儲金提款單，欲提領轉入之90
    萬元時，為警據報當場查獲，並扣得郵政存簿儲金提款單1
    紙，該集團之詐欺行為因而未遂。
二、案經彰化縣警察局溪湖分局報告臺灣彰化地方法院檢察署檢
    察官偵查起訴。
    理  由
一、認定事實之證據及理由：
  (一)被告於警詢、偵查中、本院審理中，對上述：出售銀行郵局
    存摺、於96年1月23日前往溪湖郵局欲提領90萬元等事實，
    均坦白承認（但否認犯罪，辯稱：我不知道小明小林是詐欺
    集團，我把帳戶出賣後，他們跟我說提款卡無法提款，要我
    親自去領錢，我是在不知情狀況下去領款云云）。
  (二)證人（被害人）乙○○於96年1月23日警詢筆錄（警卷）之
    陳述，及乙○○填寫之華南商業銀行全行通收存款憑條、詐
    騙帳戶通報警示申請表，可證明乙○○是受「吳炳興」男子
    欺騙後，依指示先將半數車款90萬元匯入被告帳戶，然「吳
    炳興」男子隨即失去聯絡，乙○○即撥打165反詐騙電話，
    將華南商業銀行帳戶內錢止付等事實。
  (三)面額90萬元之郵政存簿儲金提款單1紙（警卷），可證明被
    告96年1月23日前往溪湖郵局欲提領90萬元贓款之事實。
  (四)郵政帳戶查詢帳戶最近交易資料、局號帳號查詢客戶存簿資
    料、華南銀行溪湖分行帳戶明細等，可證明上述資金匯入、
    轉帳之過程。
  (五)被告辯稱不知道「小明、小林」是詐欺集團云云，然被告亦
    曾於警訊中稱：「.. 將溪湖郵局存摺借給一名綽號『小明
    』代價為新臺幣6000元，... （華南銀行溪湖分行帳簿及提
    款卡借給何人代價多少錢？）借給綽號『小明』，代價為新
    臺幣4000元。」等語，以當今銀行業務競爭之激烈，坊間只
    要100元就可以開立一個帳戶，如果是合法用途，該「小明
    、小林」大可自己以200元開戶使用，何需以高達1萬元之代
    價收購人頭帳戶？又關於交付之目的，被告先於警訊中辯稱
    ：「（你將兩本郵局存摺及華南銀行溪湖分行存摺承租他人
    使用，是否知道要從何事？）我不知道。」；然於本院審理
    時改稱：「我以為他們存摺是要借款用的，因為我以前也借
    過，我以為是身分證借款，要將借得的款項存入存摺內。」
    云云。被告之辯解不但先後矛盾，而且匪夷所思。如果「小
    林、小明」要向金融機構借錢，銀行只會指定匯入借款人本
    人之帳戶，不可能隨意匯入其他人頭戶。又「小林、小明」
    若是要向一般私人借款，大可使用自己或親友之帳戶供人匯
    入，何需花費1萬元去買人頭帳戶。而且被告之郵局存簿、
    印章都已交付「小林、小明」，該二人本可大大方方前往郵
    局領款，但卻捨此不為，改而慫恿被告出面提款，被告亦於
    檢察官偵訊中坦承：「小明有說如果有領到錢，要給我錢」
    等語（96年度偵字1070號卷P.7），顯然被告是受到金錢誘
    惑，甘願冒險去領款，豈可推說自己未曾懷疑此90萬元是不
    法贓款？以上種種情況證據，均足以顯示被告是在知情狀況
    下參與犯行，先是提供人頭帳戶，事後並出面提領贓款。其
    辯稱不知情云云，實難採信。
  (六)綜上所述，本案事證明確，被告犯行已可認定。
二、論罪科刑之理由：
  (一)核被告所為，係犯刑法第339條第3項、第1項之「詐欺未遂
    罪」。刑法第339條之詐欺取財犯罪，所謂「取財」過程，
    亦為構成要件之一，而90萬元匯出後脫離被害人持有，但進
    入人頭帳戶後，政府公權力或銀行郵局可隨時凍結，顯然詐
    欺集團並未建立完全之支配能力。雖然詐欺集團持有人頭戶
    之提款卡、存摺等，擁有對帳戶內款項有一定之支配能力，
    但這個支配能力相較於公權力、銀行郵局之支配力而言，相
    形較弱，應認為尚未達既遂之程度。故本件正犯對被害人之
    詐欺取財犯行，僅屬未遂。被告受「小明」指示，前往提款
    ，乃屬「取財」過程之構成要件，且約定提款成功後可獲取
    報酬，有自己參與犯罪之意思，應屬正犯。
  (二)被告與「小林、小明、吳炳興」等成年男子間，互有犯意聯
    絡及行為分擔，均為共同正犯。又被告犯行僅屬未遂，應依
    刑法第25條第2項規定減輕其刑。
  (三)量刑審酌：被告本無詐欺前科，素行尚可。竟為貪圖小利，
    先是擅自提供帳戶供他人非法使用，而後被誘惑而答應前往
    提領贓款，為錢財挺而走險，動機及手段均不可取，而被害
    人受騙金額高達90萬元，數額不少，被告至今猶推說不知情
    ，亦未向被害人表示歉意，態度惡劣等一切情狀，量處如主
    文所示之刑。
  (四)按中華民國96年罪犯減刑條例已於96年7月16日施行，又本
    件犯罪係在96年4月24日以前，且宣告刑並無排除於中華民
    國96 年罪犯減刑條例第3條所示之不適用情形，故應依該條
    例第7條第2項，就原本宣告刑諭知其減得之刑。
  (五)被告出售之銀行、郵局存摺、提款卡、印章等，該等物品並
    未扣案，且非違禁物，為免執行困難，不為沒收之諭知。至
    於被告所填寫一張郵局90萬元之提款單，因提款單原本是郵
    局在櫃臺上提供民眾使用，乃專用於提領使用，郵局並無將
    紙張免費奉送大眾之意思，故該紙張仍屬郵局所有，不為沒
    收之諭知，併此敘明。
四、適用法條：
  (一)依刑事訴訟法第299條第1項前段。
  (二)刑法第339條第1項、同條第3項、第25條第2項、第28條。
  (三)刑法施行法第1條之1。
  (四)中華民國96年罪犯減刑條例第2條第1項第3款、第7條。
中　　華　　民　　國　　96　　年　　8　　月　　17 　　 日
                  刑事第三庭    審判長法官  林欽章
                                法      官  姚銘鴻
                                法      官  葉明松
以上正本證明與原本無異。
如不服本判決，應於判決送達後10日內，向本院提出上訴書狀，
上訴書狀應「敘述具體上訴理由」，並按他造當事人之人數附繕
本。「切勿逕送上級法院」。
告訴人或被害人對於判決如有不服具備理由請求檢察官上訴者，
其上訴期間之計算係以檢察官收受判決正本之日期為準。
中　　華　　民　　國　　96　　年　　8　　月　　17  　　日
                                書  記  官  于淑真
附錄本案論罪科刑法條：
中華民國刑法第339條
（普通詐欺罪）
意圖為自己或第三人不法之所有，以詐術使人將本人或第三人之
物交付者，處5年以下有期徒刑、拘役或科或併科1千元以下罰金
。
以前項方法得財產上不法之利益或使第三人得之者，亦同。
前二項之未遂犯罰之。
